臺灣雲林地方法院刑事判決
110年度易字第143號
聲  請  人  臺灣雲林地方檢察署檢察官
被      告  陳金忠


                    （現於法務部○○○○○○○○執行強制戒治中）
上列被告因違反毒品危害防制條例案件，經檢察官聲請簡易判決
處刑（110年度撤緩毒偵字第3號、第4號、第5號），本院北港簡
易庭認不宜逕以簡易判決處刑（原案號：110年度港簡字第18號
），改依通常程序審理，並判決如下：
    主  文
本件公訴不受理。
扣案之第二級毒品甲基安非他命壹包（含包裝袋壹只，驗餘淨重
零點零零捌伍公克）沒收銷燬之。
    理  由
一、聲請簡易判決處刑意旨略以：被告陳金忠基於施用第二級毒
    品甲基安非他命之犯意：㈠於民國109年1月31日晚間8時許，
    在雲林縣○○鄉○○村○○路0巷00弄0號住處內，以將第二級毒品
    甲基安非他命置入玻璃球內，再點火燒烤後吸食所生煙霧之
    方式，施用第二級毒品甲基安非他命1次。嗣因被告為毒品
    列管人口，為警於109年2月1日下午2時25分許，徵得其同意
    採尿送驗，結果呈甲基安非他命、安非他命陽性反應；㈡於
    同年2月11日凌晨3時許，在上址住處內，以上開方式，施用
    第二級毒品甲基安非他命1次，嗣因被告為毒品列管人口，
    未於警方指定時間到場採驗尿液，為警報請檢察官許可，於
    109年2月11日，至其上址住處，通知強制其到場採驗尿液，
    復於同日下午2時50分許，對其採集尿液，送驗結果呈甲基
    安非他命、安非他命陽性反應；㈢於同年3月24日下午2時10
    分許，在上址住處內，以上開方式，施用第二級毒品甲基安
    非他命1次，嗣於109年3月24日下午5時25分許，因形跡可疑
    為警盤查，當場扣得甲基安非他命1包（毛重0.18公克），
    復於同日下午5時50分許，經其同意採集尿液送驗，結果呈
    甲基安非他命、安非他命陽性反應，而查獲上情。因認被告
    均涉犯毒品危害防制條例第10條第2項之施用第二級毒品罪
    嫌等語。
二、按起訴之程序違背規定者，應諭知不受理之判決，並得不經
    言詞辯論為之，刑事訴訟法第303條第1款、第307條分別定
    有明文。又聲請簡易判決處刑者，與起訴有同一之效力，刑
    事訴訟法第451條第3項亦有明定。另此所稱之起訴程序違背
    規定，係指檢察官提起公訴之訴訟行為於程序上有違法律之
    規定而言。而提起公訴之訴訟行為是否於程序上有違法律規
    定，原則上固以起訴時所存在之事項及法律規定為判斷，惟
    檢察官起訴後始發生之情事變更事由，致法院不能為實體審
    理者，亦屬「起訴之程序違背規定」（最高法院109年度台
    上字第3826號判決意旨參照）。另若檢察官依法應先將被告
    送勒戒處所觀察、勒戒，卻未將被告先送勒戒處所觀察、勒
    戒，而逕行起訴，其起訴之程序違背規定，自應諭知不受理
    之判決（最高法院88年度台非字第146號判決要旨參照）。
三、按被告行為後，毒品危害防制條例業經總統於109年1月15日
    以華總一義字第10900004091號令修正公布第2、4、9、11、
    15、17至20、21、23、24、27、28、32之1、33之1、34、36
    條條文，並增訂第35條之1，除第18、24、33之1條施行日期
    經行政院以110年4月15日院臺法字第1100010649號令定自11
    0年5月1日施行外，其餘自公布後6個月即109年7月15日起生
    效施行，第24條則自110年5月1日生效施行。而依新增訂毒
    品危害防制條例第35條之1第1款規定，於該條例109年7月15
    日修正施行前犯同條例第10條之罪之案件，於修正施行後，
    偵查中之案件，由檢察官依修正後規定處理；則法院即應依
    修正後規定審查檢察官之聲請是否合法。查聲請意旨認定被
    告施用第二級毒品甲基安非他命之犯罪時間分別為109年1月
    31日、同年2月11日、同年3月24日，均係在該條例109年7月
    15日修正施行前，而本案起訴繫屬於本院之日期為修正施行
    後之110年2月18日（有臺灣雲林地方檢察署〈下稱雲林地檢
    署〉110年2月18日雲檢原率110撤緩毒偵3字第1109004290號
    函上之本院收文戳可證），揆諸前揭說明，本院應依修正後
    規定審查檢察官聲請簡易判決處刑是否合法。
四、又按修正後毒品危害防制條例第20條第3項規定：「依前項
    規定為觀察、勒戒或強制戒治執行完畢釋放後，3年後再犯
    第10條之罪者，適用前2項之規定」，所謂「3年後再犯」，
    只要本次再犯（不論修正施行前、後）距最近1次觀察、勒
    戒或強制戒治執行完畢釋放，已逾3年者，即該當之，不因
    其間有無犯第10條之罪經起訴、判刑或執行而受影響。而新
    修正毒品危害防制條例第35條之1第2款規定，係仿87年5月2
    0日修正施行之第35條所增訂，然當時對施用毒品者戒癮治
    療處遇方式與之後修法已得為多元處遇，難以相提並論，適
    用上應與時俱進，對於審判中之案件，法院更應依修正後之
    規定，妥為處理，俾使檢察官衡酌判斷如何經由多元化之緩
    起訴處遇達成戒除毒品目的，自不宜逕依前揭第35條之1第2
    款後段之立法說明，遽予認定有應為不起訴處分之情形，而
    逕依職權為觀察、勒戒或強制戒治之裁定（最高法院109年
    度台上字第3826號判決亦同此意旨）。
五、復按成年被告因施用毒品（含施用第一級、第二級毒品）罪
    ，經檢察官為附命戒癮治療之緩起訴處分（下稱「附命緩起
    訴」）確定，且已完成所命履行之戒癮治療，期滿未經撤銷
    ，於毒品危害防制條例修正後，不得視為事實上已接受等同
    「觀察、勒戒或強制戒治」之處遇執行完畢，倘其施用毒品
    犯行距最近1次「觀察、勒戒或強制戒治」執行完畢釋放後
    已逾3年，縱係於完成戒癮治療3年內再犯，仍需先依修正後
    毒品危害防制條例第20條第1項、第2項規定進行「觀察、勒
    戒或強制戒治」程序，不得逕行起訴（含聲請簡易判決處刑
    ）（最高法院110年度台上字第2096號判決參照）。
六、經查：
　㈠被告前於96年間，因施用毒品案件，經臺灣板橋地方法院（
    現改制為臺灣新北地方法院）以96年度毒聲字第623號裁定
    送勒戒處所觀察、勒戒，認無繼續施用傾向，於96年6月6日
    釋放出所，並經臺灣板橋地方檢察署（現改制為臺灣新北地
    方檢察署）檢察官以96年度毒偵字第2209號不起訴處分確定
    ；再於98年間，因施用毒品案件，經本院以99年度虎簡字第
    2號判決判處有期徒刑4月確定在案，其後仍有多起施用毒品
    案件遭有罪判決確定，有臺灣高等法院被告前案紀錄表在卷
    可稽。
　㈡被告再犯本案施用毒品3次犯行，屬3犯以上，雖其於96年間
    觀察、勒戒後，多次再犯施用毒品案件，惟與其最近1次因
    施用毒品而經觀察勒戒執行完畢釋放相距均已逾3年；此外
    ，被告雖於109年間，因施用毒品案件，經雲林地檢署檢察
    官以109年度毒偵字第239號、第308號、第348號為附命緩起
    訴處分，緩起訴期間2年（自109年6月24日起至111年6月23
    日止），嗣其於緩起訴期間內故意犯販賣第二級毒品、轉讓
    禁藥等案件而未完成緩起訴處分所附條件，經雲林地檢署檢
    察官以109年度撤緩字第190號撤銷上開緩起訴處分等情，有
    臺灣高等法院被告前案紀錄表、前開緩起訴處分書、撤銷緩
    起訴處分書在卷可憑。被告雖曾因本案犯行，受有附命完成
    戒癮治療之緩起訴處分，惟該緩起訴經檢察官撤銷後，應回
    復為緩起訴處分前之狀態，亦無從認被告事實上已接受等同
    「觀察、勒戒或強制戒治」執行完畢釋放之處遇。而被告行
    為後，毒品危害防制條例第20條第3項、第24條規定業已修
    正，從而被告行為後，毒品危害防制條例第20條第3項、第2
    4條規定業已修正施行，其被訴於109年1月31日晚間8時許、
    同年2月11日凌晨3時許、同年3月24日下午2時10分許，分別
    施用第二級毒品犯行，顯均與其最近1次經觀察勒戒執行完
    畢之日（96年6月6日）相距已逾3年。依前開規定及說明，
    應由檢察官視個案情節，依修正後毒品危害防制條例第24條
    第2項規定裁量，聲請法院裁定觀察、勒戒或再為附命完成
    戒癮治療等適當之處理，不得逕行起訴。是檢察官前依修正
    前毒品危害防制條例第24條規定聲請簡易判決處刑，起訴程
    序固未違背當時之規定，然依新修正毒品危害防制條例第24
    條第2項規定，已不得逕行起訴，起訴程序違背規定，本院
    爰不經言詞辯論，逕為諭知不受理判決。　　
七、沒收之諭知：
  ㈠沒收，除有特別規定者外，於裁判時併宣告之；違禁物或專
    科沒收之物得單獨宣告沒收；刑法第38條第2項、第3項之物
    、第38條之1第1項、第2項之犯罪所得，因事實上或法律上
    原因未能追訴犯罪行為人之犯罪或判決有罪者，得單獨宣告
    沒收，刑法第40條定有明文。故依現行刑法關於沒收之規定
    ，已具有獨立法律效果，而非僅屬從刑之性質。於被告應諭
    知不受理判決之情形，縱未能訴追犯罪行為人之犯罪或判決
    有罪，對違禁物及供被告犯罪所用之物，仍有於判決中併宣
    告沒收之適用。而本件聲請簡易判決處刑書中業已特別書明
    就扣案之毒品聲請沒收（詳見雲林地檢署110年度撤緩毒偵
    字第3號、第4號、第5號聲請簡易判決處刑書第2頁），是本
    件自應依據單獨宣告沒收之規定處理，核先敘明。
  ㈡查獲之第一級、第二級毒品及專供製造或施用第一級、第二
    級毒品之器具，不問屬於犯罪行為人與否，均沒收銷燬之，
    毒品危害防制條例第18條第1項前段定有明文。扣案之透明
    結晶1包，經送請衛生福利部草屯療養院以化學呈色法、氣
    相層析質譜法鑑定，檢出含有第二級毒品甲基安非他命成分
    ，有衛生福利部草屯療養院109年4月20日草療鑑字第109040
    0241號鑑驗書1份（見雲林地檢署109年度毒偵字第348號偵
    查卷第30頁）在卷可考，足認上揭扣案物確為毒品危害防制
    條例第2條第2項第2款所列之第二級毒品甲基安非他命無訛
    ，是除鑑析用罄，堪認業已滅失外，扣案之甲基安非他命1
    包（含包裝袋1只，驗餘淨重0.0085公克），不問屬於犯罪
    行為人與否，應諭知沒收銷燬。而裝放上開扣案物之包裝袋
    1只，因包覆毒品，其上顯留有該毒品之殘渣，衡情自難與
    之剝離，且無析離之實益與必要，自屬第二級毒品之一部分
    ，當應連同該包裝袋併予宣告沒收銷燬之。
八、據上論斷，應依刑事訴訟法第452條、第303條第1款、第307
    條，毒品危害防制條例第18條第1項前段，刑法第11條、第4
    0條第2項，判決如主文。　
本案經檢察官吳文城聲請以簡易判決處刑。
中　　華　　民　　國　　110 　年　　7 　　月　　30　　日
　　　　　　　　　  刑事第五庭  法  官   陳韋仁
以上正本證明與原本無異。
如不服本判決應於收受本判決後20日內向本院提出上訴書狀，上
訴書狀應敘述具體理由。上訴書狀未敘述上訴理由者，應於上訴
期間屆滿後20日內補提理由書狀於本院（均須按他造當事人之人
數附繕本）「切勿逕送上級法院」。
中　　華　　民　　國　　110 　年　　7 　　月　　30　　日
                                書記官   陳映佐